【裁判字號】    98,簡上,1159
【裁判日期】    981231
【裁判案由】    詐欺
【裁判全文】
臺灣高雄地方法院刑事判決            98年度簡上字第1159號
上  訴  人  甲○○
即  被  告
上列上訴人因詐欺案件，不服本院高雄簡易庭中華民國98年9 月
15日98年度審簡字第5041號第一審刑事簡易判決（聲請簡易判決
處刑案號：98年度偵字第19753 號），提起上訴，本院管轄之第
二審合議庭，判決如下：
    主  文
上訴駁回。
    事  實
一、甲○○可預見申請銀行帳號交付他人使用，可能將被犯罪集
    團作為詐財與其他犯罪之工具，竟基於幫助詐欺集團送行詐
    欺取財之不確定犯意，於民國98年5 月18日15時許，在高雄
    市○○區○○路、五福路口附近之麥當勞門口，將其於同日
    甫向合作金庫商業銀行（下稱合作金庫）三民分行申請，帳
    號0000000000000 號帳戶之存摺、提款卡及密碼「123456」
    交付與由真實姓名年籍不詳自稱「陳阿水」所指定之前來拿
    取之詐欺集團成員，容任該人與其所屬之犯罪集團使用上開
    帳戶，供作向不特定民眾詐欺取財犯罪使用。嗣該詐欺集團
    成員意圖為自己不法之所有，於同年月19日8 時51分，以電
    話聯絡丙○○，向其訛稱：其身分遭人冒用，開設人頭帳戶
    ，要求配合調查，並須將款向匯入指定帳戶，否則其帳戶會
    遭凍結而無法使用云云，致丙○○陷於錯誤，而依詐騙集團
    指示，於同年月19日12時9 分許至樹林市○○路合作金庫銀
    行存款新台幣（下同）4 萬元至上開帳戶。另於同年月19日
    9 時30分，冒稱刑事警察、書記官，以電話聯絡乙○○，向
    其訛稱：其身分遭人冒用，開設人頭帳戶，要求配合調查，
    並須將款項匯到指定帳戶，否則其帳戶會遭凍結而無法使用
    云云，致乙○○陷於錯誤，而依詐騙集團之指示，於同年月
    19日11時54分至台中市○○路合作金庫逢甲分行存款5 萬元
    至上開帳戶。嗣後丙○○、乙○○察覺有異，始知受騙，報
    警處理，始查獲上情。
二、案經高雄市政府警察局三民第一分局移送台灣高雄地方法院
    檢察署檢察官聲請簡易判決處刑。
    理  由
壹、證據能力部分：
    按被告以外之人於審判外之言詞或書面陳述，除法律有規定
    者外，不得作為證據；又被告以外之人於審判外之陳述，雖
    不符刑事訴訟法第159 條之1 至第159 條之4 之規定，而經
    當事人於審判程序同意作為證據，法院審酌該言詞陳述或書
    面陳述作成時之情況，認為適當者，亦得為證據；刑事訴訟
    法第159 條第1 項、第159 條之5 第1 項定有明文。經查，
    本判決所引用之各項證據資料，其屬於被告以外之人於審判
    外之陳述者，均據檢察官、被告於本院審理中同意作為證據
    ，本院審酌上開證據作成時之情況，亦無不當取供等情形，
    認為以之作為本案之證據亦屬適當，核之上開說明，應有證
    據能力。
貳、實體部分：
一、訊之被告甲○○將上開帳戶存摺、提款卡及密碼將交予不詳
    人士，固不諱言，惟矢口否認有何詐欺之犯行，辯稱：伊係
    看到報紙求職版上刊登「應徵轎車司機」之廣告而與對方聯
    絡，對方稱要提供銀行帳戶，將每日收取款項存入該帳戶，
    供公司以提款卡領取，伊方將上開帳戶之存摺、提款卡及密
    碼交與該人等語。經查：（一）被告將上開帳戶交與不詳人
    士，並經該人交由詐騙集團成員用以詐騙告訴人丙○○將4
    萬元、詐騙乙○○將5萬元匯入被告上開帳戶後，旋由該詐
    欺集團成員提領一空，業據證人丙○○、乙○○於警詢中證
    述明確，並有前揭合作金庫三民分行銀行帳戶之開戶資料、
    交易資料查詢單各1 份、存款憑條2 紙為證；（二）金融帳
    戶為個人之理財工具，一般民眾皆可以存入最低開戶金額之
    方式自由申請開設金融帳戶，並無任何特殊之限制，並得同
    時在不同金融機構申請多數存款帳戶使用，並無收受他人帳
    戶使用之必要，且金融存款帳戶，攸關存戶個人財產權益之
    保障，專屬性甚高，除非本人或與本人關係親密者，一般人
    均有妥為保管防阻他人任意使用之認識，難認有自由流通之
    理由，縱使在特殊情況下，偶有交付他人使用之需，亦必深
    入瞭解用途後，再行提供使用，方符常情，且近來詐欺取財
    之犯罪類型層出不窮，該等犯罪，多數均係利用人頭帳戶作
    為詐騙所得款項之出入帳戶，並經媒體廣為披載，依一般人
    之社會生活經驗，苟見他人不自己申請開立帳戶而徵求不特
    定人之帳戶使用，衡情當知渠等取得之帳戶乃被利用從事與
    財產有關之犯罪，被告係為正常之成年人，其智識能力與一
    般常人無異，對此當無不知之理，其竟提供自己帳戶供他人
    使用，足認被告顯然可預見該帳戶提供予他人係用於財產犯
    罪，供存入某筆資金後再行領出，而該筆資金之存入及提領
    過程係有意隱瞞流程及防止行為人身分曝光逃避查緝之用意
    ，其仍提供上開帳戶，是被告顯有幫助他人詐欺取財之不確
    定故意甚明。綜上，罪證明確，被告犯行堪以認定。
二、按刑法上之幫助犯，係對於犯罪與正犯有共同之認識，而以
    幫助之意思，對於正犯資以助力，而未參與實施犯罪之行為
    者而言。是以，如未參與實施犯罪構成要件之行為，且係出
    於幫助之意思提供助力，即屬幫助犯，而非共同正犯。查被
    告提供其行動電話供他人使用之行為，並不等同於向被害人
    施以欺罔之詐術行為，且亦無證據證明被告與詐騙集團成員
    間有共同實施詐欺取財犯罪之犯意聯絡及行為分擔，自應論
    以幫助犯。是核被告所為，係犯刑法第30條第1 項、第339
    條第1 項之幫助詐欺取財罪，又被告係幫助犯，衡諸其犯罪
    情節，爰依刑法第30條第2項規定，按正犯之刑減輕之。
三、原審以被告幫助犯詐欺取財罪罪證明確，而判處被告有期徒
    刑3 月，並諭知如易科罰金以新台幣1000元折算1 日，經核
    原審認事用法均無違誤，所處之刑及易科罰金折算標準亦屬
    適當，上訴人猶執上開情詞提起本件上訴，指摘原判決不當
    ，為無理由，應予駁回。
據上論斷，應依刑事訴訟法第455 條之1 第1 項、第3 項、第36
8 條、第364條，判決如主文。
中    華    民    國    98    年    12    月    31    日
                  刑事第十一庭  審判長法  官  黃三友
                                      法  官  莊珮吟
                                      法  官  林俊寬
以上正本證明與原本無異。
不得上訴。
中    華    民    國    98    年    12    月    31    日
                                      書記官  林香如
附錄法條：
意圖為自己或第三人不法之所有，以詐術使人將本人或第三人之
物交付者，處5年以下有期徒刑、拘役或科或併科1千元以下罰金
。
以前項方法得財產上不法之利益或使第三人得之者，亦同。
前二項之未遂犯罰之。

司法院資訊處製作；財團法人民間司法改革基金會備份。
